臺灣臺北地方法院民事裁定
111年度事聲字第17號
異  議  人  富新機械工程股份有限公司

法定代理人  曾江山  


            曾洪秀梅

            洪惠美  

異  議  人  邱金葉即良億達工程行




相  對  人  榮民工程股份有限公司(台北鐵工廠)

法定代理人  
即  清算人  簡世峰  


上列當事人間確定訴訟費用額事件，異議人對於民國111年1月24
日本院司法事務官所為110年度司聲字第1661號裁定聲明異議，
本院裁定如下：
    主  文
異議駁回。
    理  由
一、按當事人對於司法事務官處理事件所為之終局處分，得於處
    分送達後10日之不變期間內，以書狀向司法事務官提出異議
    ；司法事務官認前項異議有理由時，應另為適當之處分；認
    異議為無理由者，應送請法院裁定之；法院認第1項之異議
    為有理由時，應為適當之裁定；認異議為無理由者，應以裁
    定駁回之，民事訴訟法第240條之4第1、2、3項分別定有明
    文。查，本院司法事務官於民國111年1月24日因相對人聲請
    確定訴訟費用額所為111年度司聲字第1661號裁定（下稱原
    裁定），異議人於收受該裁定送達後10日內具狀聲明異議，
    司法事務官認其異議無理由而送請本院裁定，經核與上開規
    定相合，先予敘明。
二、異議意旨略以：相對人請求確定本院84年度訴字第3078號確
    定判決（下稱本案訴訟判決）之裁判費，因本案請求權已罹
    於時效消滅，異議人自毋庸給付，故應駁回相對人之聲請等
    語。
三、按法院未於訴訟費用之裁判確定其費用額者，第一審受訴法
    院於該裁判有執行力後，應依聲請並得依職權以裁定確定之
    ，並應於裁定送達之翌日起，加給按法定利率計算之利息，
    民事訴訟法第91條第1項、第3項分別定有明文。又民事訴訟
    法第91條第1項所定之訴訟費用額程序屬非訟事件，僅在審
    究具有訴訟費用償還請求權之一造當事人所開列之費用項目
    ，及其提出支付費用之計算書等證據，是否屬於訴訟費用之
    範圍，以確定應負擔訴訟費用之他造當事人所應賠償其訴訟
    費用之數額，性質上係就訴訟費用負擔之裁判為補充性確定
    其數額之裁定程序。從而，於確定訴訟費用額之程序中，他
    造當事人自不得提出關於訴訟費用償還請求權業已清償、抵
    銷、免除、和解或罹於時效消滅等實體法上權利消滅之抗辯
    （最高法院109年度台抗字第277號裁定意旨參照）。
四、經查：
　㈠相對人（即原行政院國軍退除役官兵輔導委員會台北鐵工廠
    ）起訴請求異議人損害賠償等事件，經本院於85年5月23日
    作成相對人部分勝訴之本案訴訟判決，異議人就其敗訴部分
    不服提起上訴後，經臺灣高等法院於86年1月28日以85年度
    上字第1232號判決駁回上訴確定，有本案訴訟歷審裁判2份
    、本院民事庭民事確定判決證明書1紙在卷可憑（見司聲字
    卷第3至9、32至38頁）。本案訴訟判決主文曾為第一審訴訟
    費用由異議人連帶負擔10分之8，餘由異議人富新機械工程
    股份有限公司（下稱富新公司）負擔之諭知（見司聲字卷第
    32至38頁），本院司法事務官依相對人聲請，以原裁定確定
    訴訟費用額，並依卷內資料認定異議人應連帶賠償相對人其
    所繳納之第一審裁判費10分之8即2萬1,934元，餘5,484元應
    由異議人富新公司賠償相對人，並均依民事訴訟法第91條第
    3項規定，加給自原裁定送達翌日起至清償日止按年息5%計
    算之利息，於法並無不合。
　㈡異議人雖主張本案已完成時效，依民法第125條、第144條請
    求拒絕給付云云。惟依前揭說明，確定訴訟費用額屬非訟事
    件，原裁定僅係確認異議人就本案訴訟判決所應賠償之訴訟
    費用具體數額為何，此與異議人所負債務有無罹於時效消滅
    等實體法上權利消滅等情，均屬無涉，異議人所提理由核屬
    實體法律關係之爭執，揆諸前揭說明，非本院於此所得審究
    。從而，本件異議意旨指摘原裁定之不當，求予廢棄，為無
    理由，應予駁回。
五、據上論結，本件異議為無理由，依民事訴訟法第240條之4第
    3項後段，裁定如主文。
中　　華　　民　　國　　111 　年　　5 　　月　　11　　日
                  民事第六庭    法　官　杜慧玲
以上正本係照原本作成
如對本裁定抗告須於裁定送達後10日內向本院提出抗告狀，並繳
納抗告費新臺幣1,000元
中　　華　　民　　國　　111 　年　　5 　　月　　11　　日
                                書記官　陳玉瓊